【裁判字號】    89,訴,287
【裁判日期】    900207
【裁判案由】    侵權行為損害賠償
【裁判全文】
臺灣彰化地方法院民事判決  八十九年度訴字第二八七號
    原      告  戊○
    訴訟代理人  甲○○
                陳益軒律師
    被      告  海味珍企業有限公司
    法定代理人  丁○○
    訴訟代理人  丙○○
    被      告  乙○○
右當事人間侵權行為損害賠償事件，本院判決如左：
    主    文
被告應連帶給付原告新台幣貳佰肆拾伍萬柒仟參佰柒拾參元及自八十九年十月十三日
起至清償日止，按年息百分之五計算之利息。
原告其餘之訴駁回。
訴訟費用由被告負擔百分之七十三，餘由原告負擔。
本判決第一項於原告以新台幣捌拾貳萬元供擔保後，得假執行。但被告如於假執行程
序實施前，以新台幣貳佰肆拾伍萬柒仟參佰柒拾參元，或等值之有價證券預供擔保，
得免為假執行。
原告其餘假執行之聲請駁回。
    事    實
甲、原告方面：
一、聲明：（一）被告應連帶給付原告新台幣（下同）三百三十六萬一千六百三十六
    元，及自起訴狀繕本送達翌日起至清償日止，按年息百分之五計算之利息。（二
    ）願供擔保為條件之假執行宣告。
二、陳述：
    （一）緣被告乙○○任職於被告海味珍企業有限公司（下稱海味珍公司）擔任送
          貨員，係從於駕駛業務之人，於民國八十八年七月八日上午七時許，駕駛
          車號Ａ五－一二００號被告海味珍公司所有之大貨車，載送貨物沿彰化縣
          和美鎮○○路由南往北行駛，行經該路與太平路無號誌交岔路口時，應注
          意車輛行至無號誌之交岔路口時，如同為直行車，左方車應暫停讓右方車
          先行，而依當時情形並非不能注意，竟疏於注意，在交岔路口前二十公尺
          即見原告戊○駕駛機車沿太平路由東往西駛來，未暫停讓右方行至無號誌
          交岔路口亦未減速慢行作隨時停準備之機車先行，二車因而發生碰撞，造
          成原告因此受有左側尺骨骨折、左側脛骨骨折、右股骨骨折及頭部外傷併
          臉部撕裂傷之傷害，案經原告提起自訴，並經鈞院刑事庭以八十八年度交
          自字第二八七號判決被告乙○○因業務上之過失傷害，處拘役三十日在案
          ，是被告乙○○有過失行為，至為明顯可證。
    （二）按因過失不法侵害他人之權利，應負損害賠償責任，又不法侵害他人之身
          體或健康者，對於被害人因此喪失或減少勞動能力或增加生活上之需時，
          應負損害賠償責任；不法侵害他人之身體、健康被害人雖非財產上之損害
          ，亦得請求賠償相當之金額；又受僱人因執行職務，不法侵害他人之權利
          者，由僱用人與行為人負連帶損害賠償責任，此觀民法第一百八十四條第
          一項前段、第一百九十三條第一項、第一百九十五條第一項、第一百八十
          八條第一項規定甚明。本件因被告乙○○之執行業務過失，致原告所受損
          害其明細如下：
      Ａ、醫療費用部分：
          查原告因被告過失致肇車禍發生，載至八十九年九月底為止，計花費五十
          二萬一千六百三十八元。
      Ｂ、精神上之慰藉金：
          緣原告之家庭狀況在事故發生前係與其夫育有二個孩子及六個孫子（最大
          僅七歲）之鄉下婦女，其白日除在工廠上班外，一家老小之家務大小均在
          其照料及指揮下平順的生活著，而更有甚者，其夫婿二年前因腦中風臥病
          在床，原告晚上還可以協助兒子們照顧先生，以減輕孩子們白天上班而晚
          上照顧老人家的辛苦，惟如今被告因過失造成原告身體傷害，除使原告必
          須經過彰化基督教醫院、秀傳醫院三次手術及將近四個月的住院，審酌其
          原本硬朗的身體及在家庭的重要地位與本次事故後所帶身體上的苦痛及對
          家庭遽然變化的額外負擔、落差；而造成原告因身體多處骨折之病痛折磨
          而其日常生活及行動上之不方便，如三餐飲食及洗澡更衣、大小便均假人
          之手，更徨論原本每年可隨進香團四處參拜兼而休閒的個人惟一興趣亦隨
          之不可能，更有甚者，原本老人家四肢骨頭即有退化情形更因此造成不時
          之痛楚，有時是徹夜難眠，甚至有輕生之念，職是之故，類此種種不方便
          及痛不欲生而自暴自棄之情猶如寒冬飲冰而冷暖自知，總而言之，對被害
          人所造成之精神上之痛苦，遠非正常人所能想像，又豈僅是一百萬元所能
          彌補。又被告海味珍公司依其人員所言係一歷史悠久之企業，所僱用之人
          員甚多而所轄之客戶遍及彰化縣境，而廠房及生財器具等一應俱全，可見
          自然有其經濟資力及社會責任，而要負起本項賠償金額應無問題。進一步
          而言，一般車禍事故發生後，其所造成之損害賠償，依現行社會之慣例，
          均以強制汽車保險責任來分擔賠償之風險，而該肇事車輛乃屬於海味珍企
          業有限公司所有，並查有投保汽車強制保險及任意責任險，故本件事故發
          生後約二星期，被告公司即帶同明台產物保險公司之理賠人員來大霞派出
          所洽商理賠事宜，隨即開出以二十萬元要求和解本案，實在是連醫藥費都
          不夠，且無任何給原告家屬商量之機會，態度強硬迄今，而原告請求其就
          賠償之金額說明其依據或內容，而保險公司及被告公司等亦含糊其詞，被
          告受制於保險公司之主觀態度，試圖漠視被害人之應得權益，莫此為甚，
          為此請求精神上之慰藉金一百萬元。
      Ｃ、喪失勞動能力部分：
          查原告經被告乙○○之過失傷害，業已造成八級殘廢，依勞工保險條例相
          關規定，計喪失百分之六十一點五二勞動能力。次查，依原告所申報之八
          十六、八十七年度綜合所得稅，原告於案發前平均每月尚有二萬元之工作
          收入，而案發之時原告為滿六十四歲又三個月，依內政部七十六年統計台
          灣地區男女年齡平均餘命表，其尚有一九．八二年平均餘歲，以原告身體
          硬朗，應可再工作或照顧孫子至七十歲屆滿，始行退休，是其喪失勞動能
          力計每月為二萬元╳六十一點五二％＝一二三０四元，扣除中間利息，總
          計為一二三０四元╳五五．八三八七（六十三個月霍夫曼係數）＝六八七
          ０四０元。被告雖抗辯依勞基法規定，勞工年滿六十歲應強制退休，因原
          告早已逾強制退休年齡，故實已無勞動能力喪失問題云云。惟原告八十六
          年、八十七年度均有所得稅申報，足證原告案發前確實仍從事工作，並非
          已無工作能力，再以原告係屬村婦，身體原屬硬朗，其計劃工作至七十歲
          始行退休，根本不成問題，是殊無以勞基法規定，即謂原告不得工作至七
          十歲，被告所辯顯無理由。
      Ｄ、增加生活上所需：
          查原告平均餘命尚有一九．八二年，並因被告乙○○之過失傷害行為造成
          八級殘廢，應屬重殘廢，根本無法獨自照顧自己，必須長期仰賴他人從旁
          照顧，因原告之子女均已各自成家立業，彼此亦均有各自家庭必須照料，
          實已無力照顧原告之不便，原告為避免子女家庭正常作息，不得不聘僱外
          勞一人專人代為從旁照料一切生活起居，每月平均必須額外多支付二萬元
          （薪資一七八四０元，另加計機票費、健保費及仲介費合計而來），是原
          告計算至百年後之所增加生活所需扣除中間利息，單以必須聘請外勞長期
          照顧而，言即達三百二十九萬二千零四十八元，其計算方式如下：一九．
          八二（尚餘平均餘命）╳十二個月＝二三七．八四個月，二萬元╳一六．
          六０二四（二三七個月之霍夫曼係數）＝0000000元。又原告於住
          院期間，因家人無自始至終全程從旁照料，故聘請特別看護，其中保有收
          部分即達十萬二千元，是二項合計增加生活上所需達三百三十九萬四千零
          四十八元。
    （三）綜上所述，原告因被告乙○○依據過失相抵原則（按原告負擔四成，被告
          乙○○負擔六成計算），總計被告尚應賠償原告三百三十六萬一千六百三
          十六元。又原告願供擔保，以代釋明，請准宣告假執行。
    （四）有關原告於彰化秀傳紀念醫院之全部病歷資料觀之，並無如被告抗辯於案
          發前之二、三年間曾有骨科手術情形，依上開病歷之記載，原告僅於八十
          三年二月十七日曾因「雙膝退化性關節炎」而曾門診一次，且確實並未有
          任何住院或手術情形，而本項病情一般年長者均會患有，並非原告獨然或
          特有。另原告係因本件車禍腿部受傷嚴重，經於秀傳醫院住院接受手術治
          療，因而產生「慢性骨髓炎」、「蜂窩組織炎」，而此二項疾病既係因本
          件車禍住院接受手術治療而引起，是與車禍仍具有相當因果關係，豈容被
          告執為推諉之詞。實者，以案發當時原告係騎乘機車，欲至田裡安排稻榖
          收割事宜，足證原告尚屬身體硬朗，並無任何身體疾病，致造成其生活上
          之不便，是被告一再飾詞為無謂抗辯，益證其行為後，仍毫無悔意，且有
          意藉此拖延。況原告所請求金額之由來及相關憑證，亦均舉證說明，包括
          原告之所以聘請外勞看護工，亦確因本件車禍致造成身體、生活上之不便
          ，始於八十八年十一月二日聘任，非如被告所云先前即有聘任。
三、證據：提出醫療費用明細表乙冊、聘僱外勞支付薪資相關明細及外勞個人資料三
    張、看護費收據十張、內政部七十六年統計台灣女性均餘命表、霍夫曼係數表、
    殘障手冊、扣繳憑單等件為證。
乙、被告海味珍公司、乙○○方面：
一、聲明：（一）原告之訴及其假執行之聲請均駁回。（二）如受不利之判決時，請
    准以現金或等值之有價證券擔保免為假執行。
二、陳述：
    （一）原告提起刑事附帶民事訴訟主張被告乙○○撞傷原告，構成侵權行為，故
          應賠償其損害，而被告海味珍公司係僱用人，因而主張被告海味珍公司應
          負僱用人之侵權行為損害賠償責任。惟按民法第一百九十三條第一項規定
          ：不法侵害他人之身體或健康者，對於被害人因此喪失勞動能力，或增加
          活上之需要時，應負損害賠償責任。然所謂增加生活上之需要，係指被害
          人以前並無需要，因為受傷害始有支付此費用之需要而言（高院七十七年
          法律座談會，案編民事類提第二號），故被告要求調閱原告就診記錄（彰
          基及秀傳之病歷證明）即欲了解原告支出之醫療費用，是否皆為該車禍發
          生後增加生活之需要，抑或為原告在侵害未發生前就有此需要，以斟酌醫
          療費用之範圍，甚且因原告於法院審理期間多次提出之醫療費用證明，實
          令被告等無從依憑，而為賠償金額之給付，故原告之主張容有商榷餘地，
          茲說明如下：
      １、原告關於其喪失勞動能力之損害賠償部分，其請求應屬無據。蓋依勞動基
          準法第五十四條第一項之規定，勞工強制退休之年齡為年滿六十歲者，而
          本件原告六十五歲，早逾前開強制退休之年齡，況經被告由電話詢問得知
          ，原告提出之綜合所得稅單，申報單位「宏易實業股份有限公司」為原告
          之子所經營，蓋就其薪資所得部分，究為浮報、虛報，或真有從事工作，
          不無爭議，被告就此部分，實欲再從國稅局或勞健保局等行政單位查詢後
          再為計算，原告遽以請求鉅額損失，誠難以令人接受。
      ２、此外，原告關於增加生活需要之損害賠償部分，原告是否有僱用特別看護
          之必要，及其實際上究因此而支出多少費用，亦皆令人存疑，蓋從診斷證
          明書觀其傷害部分，並無法證明原告須因此不能獨自生活，而須仰賴他人
          之長期照顧，又原告之夫二年前腦中風，長期臥病在床（見八十九年十月
          四日原告提出之書狀第三頁末三行），聘請外勞是否在侵害發生前，原告
          之家庭便有此需要，自不無可議，若其故意僱用特別看護而增加支出擴大
          其損害，則更不應向被告等請求。
      ３、關於醫療費用部分，原告只要提出收據，被告等均予承認。
    （二）本件原告與被告乙○○之發生車禍事故，經台灣省彰化縣區車輛行車事故
          鑑定委員會鑑定後，其鑑定意見為「乙○○駕駛自小貨車行經無號誌交叉
          路口左方車未停讓右方車先行，應為肇事主因」、「戊○駕駛輕機車行經
          無號誌交叉路口未減速慢行作隨時停車之準備，應為肇事次因」，是原告
          對於本件事故之發生，亦具過失。
    （三）按民法第二百十七條之規定，損害之發生或擴大，被害人與有過失者，法
          院得減輕賠償金額，或免除之。而關於本條之適用，最高法院五十四年度
          台上字第二四三三號判例謂：「民法第二百十七條第一項規定，損害之發
          生或擴大，被害人與有過失者，法院得減輕賠償金額，或免除之：：法院
          對於賠償金額減至何程度，抑為完全免除，雖有裁量之自由，但應斟酌雙
          方原因力之強弱與過失之輕重以定之。」，是被告等懇請鈞院斟酌兩造過
          失輕重及雙方原因力對損害發生之強弱，減輕或免除被告之賠償金額，以
          求公允。又兩造對於本件車禍發生之原因皆有過失，原告亦於八十九年十
          月四日書狀第八頁主張：按原告負擔四成，被告等六成計算，故被告等就
          此部份認同，原告所指六成：四成比例之過失相抵之原則減輕被告等賠償
          之金額。
    （四）未查，根據原告之陳述，其受傷後精神極為痛苦，且被告未曾關心聞問其
          情形，故請求一百萬元之精神上損害賠償。關於此，亦與事實有不符之處
          ，蓋事故發生後，被告乙○○立即主動以行動電話報案，並留在現場等待
          警方前來處理，事後被告等亦曾數次前往探問，且鑑於原告年老受傷亦感
          不忍，乃誠心欲與原告和解，惟原告之子始終要求不合理之金額，致無法
          達成和解。就原告所言，車禍發生後無法盡情享受含貽弄孫之樂，更無法
          每年隨進香團四處參拜，更生自暴自棄之情，實令被告等頗感愧咎，故被
          告等願給付五萬元（依過失相抵原則扣抵後實際給付金額）以補原告此非
          財產上之損失。
三、證據：聲請向彰化基督教醫院、秀傳紀念醫院調閱原告病歷。
丙、本院依職權調閱本院八十八年度交自字第一二號刑事案件全卷，及依聲請向彰化
    基督教醫院、秀傳紀念醫院調閱原告病歷。
    理    由
壹、程序方面：
    原告擴張請求金額，依民事訴訟法第二百五十五條第一項第三款擴張應受判決事
    項之聲明者之規定，及被告對此部分亦不爭執，應准許其擴張請求金額。
貳、得心證之理由：
一、原告主張被告乙○○任職於被告海味珍公司擔任送貨員，係從於駕駛業務之人，
    於八十八年七月八日上午七時許，駕駛車號Ａ五－一二００號被告海味珍公司所
    有之大貨車，載送貨物沿彰化縣和美鎮○○路由南往北行駛，行經該路與太平路
    無號誌交岔路口時，應注意車輛行至無號誌之交岔路口時，如同為直行車，左方
    車應暫停讓右方車先行，而依當時情形並非不能注意，竟疏於注意，在交岔路口
    前二十公尺即見原告戊○駕駛機車沿太平路由東往西駛來，未暫停讓右方行至無
    號誌交岔路口亦未減速慢行作隨時停準備之機車先行，二車因而發生碰撞，造成
    原告因此受有左側尺骨骨折、左側脛骨骨折、右股骨骨折及頭部外傷併臉部撕裂
    傷之傷害，並經本院刑事庭判處被告乙○○因業務上之過失傷害拘役三十日在案
    等情，有本院八十八年度交自字第二八七號刑事判決附卷足稽，且為被告所不爭
    ，應認原告之主張為真正。又被告既因駕駛自小貨車行經無號誌交岔路口左方車
    未停讓右方車先行而肇事，則其對於本件車禍之發生自有過失無訛，原告所受前
    揭傷害與本件車禍間有相當因果關係，應堪認定。
二、按因過失不法侵害他人之權利，應負損害賠償責任；又不法侵害他人之身體或健
    康者，對於被害人因此喪失或減少勞動能力或增加生活上之需時，應負損害賠償
    責任；不法侵害他人之身體、健康被害人雖非財產上之損害，亦得請求賠償相當
    之金額；又受僱人因執行職務，不法侵害他人之權利者，由僱用人與行為人負連
    帶損害賠償責任，民法第一百八十四條第一項前段、第一百九十三條第一項、第
    一百九十五條第一項、第一百八十八條第一項分別定有明文。本件因被告乙○○
    之執行業務過失，致原告所受損害，即應由被告乙○○及其僱用人即被告海味珍
    公司負連帶損害賠償責任。
三、茲就原告等請求之各項損害賠償，分別審核如下：
（一）醫藥費用部分：原告主張因本件車禍致受有左側尺骨骨折、左側脛骨骨折、右
      股骨骨折及頭部外傷併臉部撕裂傷之傷害，經送醫後合計支出醫療費用五十二
      萬一千六百三十八元等語。被告等則以只要有收據其等均予承認。經查：原告
      業已提出收據十九紙為證，惟其中一千一百元部分係屬請領證明書及明細表之
      費用，有上開收據七紙可證，而非醫療必須費用，應予扣除；其中四十二萬三
      千一百一十四元為健保給付額，有上開收據十三紙可證，惟按全民健康保險法
      第八十二條規定：「保險對象因汽車交通事故，經本保險提供醫療給付者，本
      保險之保險人得向強制汽車責任保險之保險人代位請求該項給付。」全民健康
      保險法為保險法之特別法，依特別法優於普通法之原則，全民健康保險法第八
      十二條應優先於保險法第一百三十五條、第一百零三條之規定而為適用。從而
      全民健康保險之被保險人因汽車交通事故，經全民健康保險提供醫療給付者，
      全民健康保險之保險人自得向強制汽車責任保險之保險人代位請求該項給付。
      而依強制汽車責任保險法第三十條規定，於該範圍內，加害人或強制汽車責任
      保險之被保險人之損害賠償責任即因而解免，全民健康保險被保險人對於加害
      人之損害賠償請求權亦因而喪失（參閱最高法院八十八年度台上字第三五三號
      判決意旨），故原告此部分之請求，亦應扣除。僅就原告自行支付之九萬七千
      四百二十四元之自付額部分准許，逾此範圍，應不予准許。
（二）精神慰藉金：原告主張其經被告乙○○撞傷，除使原告必須經過彰化基督教醫
      院、秀傳醫院三次手術及將近四個月的住院，其原本硬朗的身體及在家庭的重
      要地位與本次事故後所帶身體上的苦痛及對家庭遽然變化的額外負擔、落差；
      而造成原告因身體多處骨折之病痛折磨而其日常生活及行動上之不方便，如三
      餐飲食及洗澡更衣、大小便均假人之手，更徨論原本每年可隨進香團四處參拜
      兼而休閒的個人惟一興趣亦隨之不可能，更有甚者，原本老人家四肢骨頭即有
      退化情形更因此造成不時之痛楚，有時是徹夜難眠，類此種種不方便對原告所
      造成之精神上之痛苦，遠非正常人所能想像，爰請求精神上慰藉金賠付原告一
      百萬元，聊資補償。本院斟酌原告於本件故發生時已高齡六十四歲餘，傷後呈
      雙大腿肌肉萎縮、右踝關節僵硬、左前臂變形、膝伸直之肌力：右側二分左側
      四分（正常五分）仍無法站立或行走（有財團法人彰化基督教醫院八十九年八
      月二十八日89彰基病歷字第八九０八０六二號函在卷可按）；被告乙○○為被
      告海味珍之司機等兩造之身分、地位及經濟狀況等情，認原告請求慰撫金一百
      萬元，均尚嫌過高，應核減為五十萬元，方為公充。
（三）喪失勞動能力部分：原告主張經被告乙○○之過失傷害，業已造成八級殘廢，
      依勞工保險條例相關規定，計喪失百分之六十一點五二勞動能力。依原告所申
      報之八十六、八十七年度綜合所得稅，原告於案發前平均每月尚有二萬元之工
      作收入，而案發之時原告為滿六十四歲又三個月，依內政部七十六年統計台灣
      地區男女年齡平均餘命表，其尚有一九．八二年平均餘歲，以原告身體硬朗，
      應可再工作或照顧孫子至七十歲屆滿，始行退休，是其喪失勞動能力計每月為
      二萬元╳六十一點五二％＝一二三０四元，扣除中間利息，總計為一二三０四
      元╳五五．八三八七（六十三個月霍夫曼係數）＝六八七０四０元等語。被告
      則以依勞動基準法第五十四條第一項之規定，勞工強制退休之年齡為年滿六十
      歲者，而本件原告六十五歲，早逾前開強制退休之年齡，故實無喪失勞動能力
      之問題等語資為抗辯。經查，勞動基準法第五十四條第一項雖規定勞工退休之
      年限，惟並非勞工一到退休年限即無勞動能力，且原告於本件事故發生前並無
      大病痛，此有秀傳紀念醫院八十九年十二月二十一日89明秀醫字第八九一五九
      七號函及彰化基督教醫院八十九年十月十三89彰基病歷字第八大一００二二號
      函送之原告歷年病歷表可稽。況原告於本件車禍發生前尚在宏易實業股份有限
      公司任職，已據原告提出其於該公司之各類所得扣繳暨免扣繳憑單二紙在卷可
      憑；另原告於本件車禍後，現況為雙大腿肌肉萎縮、右踝關節僵硬、左前臂變
      形、膝伸直之肌力：右側二分左側四分（正常五分）仍無法站立或行走，符合
      勞保殘廢給付標準下肢機能障害一四二（障害項目）殘障等級八，有財團法人
      彰化基督教醫院八十九年八月二十八日89彰基病歷字第八九０八０六二號函在
      卷可按，即其喪失勞動能力為百分之六十一．五二，則其主張因本件車禍受傷
      ，而減少勞動能力，即屬有據。又原告戊○受傷時為六十四歲又三個月（民國
      二十四年四月九日生，肇事時為八十八年七月八日），其於本件事故發生前雖
      無重大疾病，然其於八十三年間即曾因「雙膝退化性關節炎」而就診之記錄，
      且為原告所不爭執，加以一般公司、工廠之員工退休延退期間亦均不逾六十五
      歲，故本院認以原告車禍受傷前之身體狀況可繼續工作至六十五歲，尚餘九月
      ，堪稱合理，逾此年限即無工作收入。又原告雖以其每月尚有二萬元之工作收
      入，惟據其八十八年度一至六月之總收入為一十一萬五千二百元計算，每月為
      一萬九千二百元（參原告提出之扣繳憑單），故依此計算，並按霍夫曼計算法
      扣除中間利息，其減少之勞動能力損害為一十萬四千一百五十元（19200ｘ
      61.52％=11812,11812ｘ8.00000000=104150，小數以下均四拾五入），逾此範
      圍，應予駁回。
（四）增加生活上所需：原告主張其尚有平均餘命一九．八二年，並因被告乙○○之
      過失傷害行為造成八級殘廢，應屬重殘廢，根本無法獨自照顧自己，必須長期
      仰賴他人從旁照顧，因原告之子女均已各自成家立業，彼此亦均有各自家庭必
      須照料，實已無力照顧原告之不便，原告為避免子女家庭正常作息，不得不聘
      僱外勞一人專人代為從旁照料一切生活起居，每月平均必須額外多支付二萬元
      （薪資一七八四０元，另加計機票費、健保費及仲介費合計而來），是原告計
      算至百年後之所增加生活所需扣除中間利息，單以必須聘請外勞長期照顧而，
      言即達三百二十九萬二千零四十八元，其計算方式如下：一九．八二（尚餘平
      均餘命）╳十二個月＝二三七．八四個月，二萬元╳一六．六０二四（二三七
      個月之霍夫曼係數）＝0000000元。又原告於住院期間，因家人無自始
      至終全程從旁照料，故聘請特別看護，其中保有收部分即達十萬二千元，是二
      項合計增加生活上所需達三百三十九萬四千零四十八元等語。被告則以原告是
      否有僱用特別看護之必要，及其實際上究因此而支出多少費用，亦皆令人存疑
      ，蓋從診斷證明書觀其傷害部分，並無法證明原告須因此不能獨自生活，而須
      仰賴他人之長期照顧，又原告之夫二年前腦中風，長期臥病在床，聘請外勞是
      否在侵害發生前原告之家庭便有此需要，亦有疑義等語置辯。經查：原告於本
      件車禍受傷後，現況為雙大腿肌肉萎縮、右踝關節僵硬、左前臂變形、膝伸直
      之肌力：右側二分左側四分（正常五分）仍無法站立或行走，符合勞保殘廢給
      付標準下肢機能障害一四二（障害項目）殘障等級八，有財團法人彰化基督教
      醫院八十九年八月二十八日89彰基病歷字第八九０八０六二號函在卷可按，是
      其已無法行處理日常生活甚明。又原告所聘僱之外勞係始於八十八年十一月二
      日，此有其聘請之印尼藉外勞SUTILAH  RIBUD之外僑居留證附卷可稽，非如被
      告等所言係於本件事故前二年即已聘僱，況原告已提出聘僱外勞支付薪資相關
      明細及外勞個人資料可稽，且被告等就上開金額之計算並不爭執，故此部分之
      增加生活費用依此計算，並按霍夫曼計算法扣除中間利息為三百二十九萬二千
      零四十八元（19.82ｘ12=237.84月，20000ｘ164.6024=0000000）。另原告於
      住院期間支付之看護費用十萬二千元，亦有收據十八紙在卷可稽（包括附於附
      民卷內），二項合計增加生活上所需達三百三十九萬四千零四十八元，爰准其
      此部分之請求。
（五）前四項合計四百零九萬五千六百二十二元，惟按損害之發生或擴大，被害人與
      有過失者，法院得減輕賠償金額或免除之，民法第二百十七條定有明文。本件
      被告乙○○駕駛自小貨車行經無號誌交岔路口，左方車未停讓右方車先行，固
      為肇事主因，而有過失，但原告駕駛輕機車行經無號誌交岔路口，未減速慢行
      作隨時停車之準備，亦為肇事次因，此有台灣省彰化縣區車輛行車事故鑑定委
      員會八十八年十二月十四日彰鑑字第八八五五四號函送之鑑定報告附於本院八
      十八年交自字第一二號刑事卷可憑。本院認被告及原告分別應負十分之六與十
      分之四之過失責任，本院因而將被告應賠償金額減輕十分之四。據此核算，原
      告請求賠償之金額即為二百四十五萬七千三百七十三元（四百零九萬五千六百
      二十二元乘十分之六，小數點以下四拾五入）。
四、從而，原告基於民法第一百八十四條第一項前段、第一百九十三條第一項、第一
    百九十五條第一項、第一百八十八條第一項之規定，請求被告等連帶賠償二百四
    十五萬七千三百七十三元，及自起訴狀繕本送達被告之翌日，即八十九年十月十
    三日起至清償日止，按年息百分之五計算之利息，即有理由，應予准許，逾此部
    分之請求，則屬無據，應予駁回。
五、兩造分別陳明願供擔，聲請宣告假執行及免為假執行，就原告勝訴部分，經核均
    無不合，爰分別酌定相當擔保金額准許之。至原告敗訴部分，其假執行之聲請即
    失所依據，應併予駁回。
六、據上論結，本件原告之訴為一部有理由，一部無理由，依民事訴訟法第七十九條
    但書、第八十五條第二項、第三百九十條第二項、第三百九十二條，判決如主文
    。
中      華      民      國      九十    年      二      月      七      日
                                    臺灣彰化地方法院民事第一庭
~B法      官  陳秋錦
右為正本係照原本作成。
如對本判決上訴須於判決送達後廿日內向本院提出上訴狀。
~B法院書記官  陳蒼林
中      華      民      國    八十九    年      十      月    三十一    日


司法院資訊處製作；財團法人民間司法改革基金會備份。
